【裁判字號】    95,交聲,399
【裁判日期】    950823
【裁判案由】    違反道路交通管理處罰條例聲明異議
【裁判全文】
臺灣士林地方法院交通事件裁定         95年度交聲字第399號
原處分機關  交通部公路總局台北區監理所基隆監理站
異議人即
受處分人    甲○○
上列異議人即受處分人因違反道路交通管理處罰條例案件，對於
交通部公路總局臺北區監理所基隆監理站95年5月16日所為之處
分（原處分案號：基監字第裁42-Z00000000-0號），聲明異議，
本院裁定如下：
    主  文
異議駁回。
    理  由
一、按行為後法律或自治條例有變更者，適用行政機關最初裁處
    時之法律或自治條例；但裁處前之法律或自治條例有利於受
    處罰者，適用最有利於受處罰者之規定，行政罰法第5 條定
    有明文。查異議人即受處分人甲○○行為後，道路交通管理
    處罰條例第33條第1項及第63條第1項第1款業於民國95年7月
    1日修正公布施行，比較修法前後對於汽車行駛於高速公路
    而不遵管制規定之違規行為之罰則，均處汽車駕駛人新臺幣
    （下同）3,000元以上6,000元以下罰鍰，並記違規點數1點
    而屬相同，依行政罰法第5條規定，自應適用行政機關最初
    裁處時之法律即修正前道路交通管理處罰條例第33條第1項
    、第63條第1項第1款規定論處，先予敘明。次按汽車行駛高
    速公路應依速限標誌指示，高速公路交通管制規則第5條第1
    項前段定有明文。又按汽車行駛於高速公路而不遵管制之規
    定者，處汽車駕駛人3,000元以上6,000元以下罰鍰，並記違
    規點數1點，修正前道路交通管理處罰條例第33條第1項及第
    63條第1項第1款亦定有明文。
二、原處分意旨略以：異議人即受處分人甲○○，於民國95年4
    月12日16時40分許，駕駛車號4737-JA號自小客車，於國道
    一號北向138公里處，經警持雷射測速槍測得超速14公里（
    行速114公里，限速100公里）之違規，為國道公路警察局第
    二警察隊當場攔停並製單舉發，爰依道路交通管理處罰條例
    第33條第1項規定，裁處罰鍰3,000元，並依同條例第63條第
    1 項第1款記違規點數1點。
三、聲明異議意旨略以：伊於95年4月12日16時40分許，駕駛473
    7-JA號自小客車，行經國道一號北向138公里路段，遭國道
    公路警察局第二警察隊圍路攔檢，告知伊駕駛車輛超速，伊
    無法信服，因 (一)當時同時有其他車輛並行，員警如何確
    定係伊車輛超速，而無誤判情事？(二)員警未能提供直接證
    據，僅依雷射槍中所顯示之數據，就判定伊超速，但數據從
    何而來，也沒有顯示違規超速車號，是否為該時該地所發生
    之事，令人質疑，伊要求提供照片，員警稱無法提供。（三
    ）開單告發之員警應該是兩造之一方，怎麼能當證人，那令
    伊覺得像是裁判兼球員有違公平。異議人向原處分機關表示
    不服舉發，經原處分機關裁決維持舉發結果後，異議人於法
    定期限內向本院交通法庭聲明異議云云。
四、經查：
   （一）異議人於上揭時地駕車，經執勤員警以雷射測速槍（
         測距：222公尺），測得行速114公里，超速14公里（
         該路段最高時速限制100公里），違規過程均在執勤員
         警監視中，確認係4737-JA號車超速違規後，始依法攔
         停稽查，並當場告知違規事實，出示雷射槍測速器鎖
         定之超速數據後依法舉發等情，有內政部警政署國道
         公路警察局第二警察隊95年4 月26日公警二交字第
         0950270732號函影本在卷可稽。
   （二）訊據異議人即受處分人甲○○到庭陳稱，當時伊的車
         速固定在時速90公里。伊雖然沒有定速設備，但伊有
         注意看自己的車速，是固定約時速90公里。而且當時
         有2、30部車，員警只是以肉眼判斷哪一部車超速，可
         能會出錯云云。
   （三）證人即舉發本件違規之內政部警政署國道公路警察局
         第二隊警員劉金淦到庭結證稱：「當時受處分人是在
         95 年4 月12日下午4 時40分國一公路北上138 公里處
         銅鑼路段，該路段屬S 型下坡路段。當時係以雷射槍
         ，以雷射光束瞄準。我們先以雷射槍偵測哪部車超速
         ，此時雷射槍鏡頭裡面就會顯示出超速值，發現超速
         那部車後，我們再從肉眼看超速車的顏色、廠牌、車
         號，然後就攔車舉發。」、「雷射槍本身無法拍照，
         只能顯示車速及發出雷射光束打到所測車輛的距離。
         當時我在距離受處分人車222 公尺遠的時候，就測到
         被處分人超速，也就是被處分人看到警車時，就已經
         測到他超速了。」、「（有無可能取締錯誤？）不可
         能，我百分之百確定是被處分人的車超速，因為雷射
         槍是單一目標進行偵測。我以右眼看雷射槍螢幕，螢
         幕會顯示車速、車距，我再以另一支眼睛看鎖定的那
         部車，然後當場攔車。」等語明確（見本院95年8 月8
         日訊問筆錄）。則依證人所述，警方所使用之雷射測
         速槍，經測得車輛有超速之事實時，即以目視之方法
         跟隨該車攔停舉發，而該雷射槍之特性係1 次僅能鎖
         定1 台車輛，並非1 次鎖定多台，則以員警之執勤技
         巧及經驗，欲就某一特定車輛判定為超速之車輛，應
         非難事。縱雷射槍內並無照相功能，但員警係先以右
         眼看雷射槍螢幕，螢幕會顯示車速、車距，復再以另
         一隻眼睛看鎖定的車輛，然後當場攔車，其前後已有
         相當充分之時間均始終注意同一特定車輛，應無誤認
         之可能。故依一般社會生活合理之經驗法則判斷，異
         議人確有超速之行為，應無其他「合理之懷疑」可資
         排除。此外，值勤員警即證人劉金淦與異議人素無仇
         怨，其於本院所為之證詞復受具結程序及偽證罪之擔
         保，實無故意設詞誣陷異議人之動機與必要，異議人
        上揭所辯，尚不足採。
五、綜上所述，原處分機關認異議人有「在高速公路超速行駛」
    之違規，而依修正前道路交通管理處罰條例第33條第1項裁
    處罰鍰3,000元，並依同條例第63條第1項第1款之規定，記
    違規點數1點之處分，核無不當。異議人之異議為無理由，
    應予駁回。另聲明異議案件移送書誤載為異議人亦對未帶駕
    照之裁決提出聲明異議，實則異議人僅對超速部分，即基監
    字第裁42-Z00000000-0號之裁決異議；而對未帶駕照部分，
    即42-Z00000000-0號之裁決，並未提出異議（見本院95年8
    月8 日訊問筆錄）。是未帶駕照原處分機關之處分，並非本
    異議所審酌之範圍，併此敘明。
六、據上論斷，應依道路交通案件處理辦法第19條，裁定如主文
    。
中    華    民    國    95    年    8     月    23    日
                  交通法庭法  官  賴邦元
以上正本證明與原本無異
如不服本裁定應於送達後5日內向本院提出抗告狀
                          書記官  游意婷
中    華    民    國    95    年    8    月     23    日


司法院資訊處製作；財團法人民間司法改革基金會備份。
